臺灣高等法院臺南分院刑事裁定　　　　　　九十一年度抗字第七八號　　　　　Ｇ
　　　抗　告　人
　　　即自訴人　　乙　○　○
　　　被　　　告　甲　○　○
右列抗告人因被告竊盜等案件，不服臺灣臺南地方法院中華民國九十一年一月二十八
日裁定（九十年度自字第二七八號）提起抗告，本院裁定如左：
      主      文
原裁定撤銷，發回臺灣臺南地方法院。
      理      由
一、自訴人在原審自訴意旨略謂：被告甲○○因臺灣臺南地方法院八十九年度執字第
    一○五四○號民事執行案件，為坐落臺南市○○路○段三百六十一巷一號房屋及
    基地之不動產拍定人，自訴人乙○○為該不動產之原所有權人（即強制執行債務
    人）。雙方原約定於民國（下同）九十年六月九日（即法院點交前），由自訴人
    派助理劉秀美至上開不動產處所，搬移自訴人所有動產物資，但被告竟故意逃避
    ，並於該日前及同年月十二日法院依法點交前，即至該房屋偷換大門鎖，妨害自
    訴人進出住所之自由，嗣於當天下午三時許，始覓著被告將房屋門鎖開啟，劉秀
    美方得進入整理並搬移自訴人之動產物資，再將前開動產委託運通公司送至台北
    處，自訴人於盤點之際，竟發覺十幅國畫、書法、百孝圖、書名為「國重之寶」
    之藏書及哥斯大黎加總統送的瓷盤之珍貴物資已遭竊取，因認被告涉有妨害自由
    及竊盜罪嫌云云。
二、原裁定以：被告甲○○雖於原審審理時自承於九十年四月底或五月初先行更換系
    爭房屋之門鎖，惟查：(一)被告甲○○於九十年二月二十一日向原審民事執行處拍
    定系爭自訴人所有之不動產，嗣於同年三月六日由本院民事執行處發給不動產權
    利移轉證書，並完成所有權移轉登記，被告於九十年三月六日即為系爭不動產之
    所有權人，依民法第七百六十五條規定，當有權使用、收益、處分該不動產，並
    排除他人之干涉，其自行更換已附合於系爭房屋之門鎖，乃被告行使權利之行為
    ，縱置放於房屋內之動產仍屬自訴人所有，亦須事先徵詢被告之同意始得進入取
    走前開動產，是尚難認為被告有何妨害自訴人出入住宅自由之犯行，自難以妨害
    自由罪相繩。(二)自訴人已自承其於八十四年間及八十七年迄八十八年十月間，先
    後將該房屋出租予兩位房客，並於房屋拍定前已經有一年餘沒有人在居住等語，
    設若自訴人確將上開藏書及珍貴物資置於屋內，該自訴人視為珍寶之物，何以於
    搬遷時未一併搬移，甚而將置放珍貴物資之房屋出租予他人，嗣後並空置一年餘
    之時間，實與常理有違，則自訴人所稱遭竊物資究竟是否於本件強制執行程序期
    間仍置於屋內，已非無疑。況且系爭不動產於強制執行期間確屬空屋，參互勾稽
    證人劉秀美於原審證述：「：：：被告有僱用搬運公司的人來搬運，搬運一些書
    籍及雜物。尚遺留一些書籍及舊傢俱在該處，因我覺得很破舊，而且不是很重要
    ，所以未一併搬走：：：我沒有看到有任何國寶遺留在該處，該屋一樓至五樓，
    我都有去清理過。自訴人找我去清理搬運時，只告訴我，有紀念性的或將來用的
    到的，搬回來就好，他沒有言明要我搬回何物。自訴人亦未告訴我，在該屋有國
    寶遺留該處。」等語，亦無從證明被告有何竊取上開物品之行為。又經訊之自訴
    人亦不否認證人劉秀美之證言，自訴人復陳述：「我有告訴證人劉秀美重要性的
    、紀念性的要裝箱。我沒有交代證人要搬什麼東西回來，我沒有告訴證人該屋內
    有國寶。我確實有出租給兩位房客。我自七十八年間、八十年間未住在該處。八
    十四年我才開始出租，迄至被告標得房屋，我共出租給兩位房客。」等語，亦與
    證人劉秀美之證述並無不合，是證人劉秀美之證言自屬可採。認本件被告既無妨
    害自訴人自由之行為，又無證據證明自訴人在強制執行程序中尚有其所指之物品
    留置屋內，復查無其他積極證據足認被告有何妨害自由及竊盜犯行，應認被告罪
    嫌不足，將本件自訴予以駁回，固非無見。
三、本件抗告意旨略以：被告甲○○不該在民國九十年三月間未經法院執行點交，於
    同年六月九日、十二日前，偷換門鎖，又故意逃避等，同年五月間起至六月九日
    下午三時前，無法自由進本房屋內搬移所有物；抗告人即自訴人乙○○只曾出租
    系爭房屋三樓以下房間，三樓以上房間則保留安放重要國寶及紀念物，且出租房
    客先後搬離時，都有會同自訴人核對屋內國寶等動產未失事實，本件並非空屋，
    故意導致為空屋。被告於原審供述前後不一，藉詞怕房屋遭人入侵破壞，自訴人
    於九十年六月前並未接到任何通知至現場會同點交房屋事未依法律程序事證，自
    訴人對動產所有權自由所在，竟受妨害權益，控制自由，自訴人無法認同劉秀美
    之證述及二張不成證據，被告自應負竊盜及妨害抗告人自由刑責，爰依法提起抗
    告，請求撤銷原裁定，改論被告有罪云云。
四、經查：房地所有權移轉登記與房地之交付係屬兩事，前者為所有權生效要件，後
    者為收益權行使要件。又買賣標的物之利益及危險，自交付時起，始由買受人承
    受負擔，民法第三百七十三條前段定有明文。強制執行之拍賣，為買賣之一種。
    而上開房地迄未經執行法院執行點交，為被告所不爭執。該房地在點交前，依上
    開法條規定，自訴人之使用收益權尚未喪失。則自訴人自得繼續占有使用該房地
    ，難謂為無法律上之原因（最高法院七十九年度台上字第一０七七號、八十七年
    度台上字第一一一五號、八十六年度台上字第七二四號、八十五年度台上字第三
    五○號判決意旨參看），原審徒以被告於九十年三月六日即為系爭不動產之所有
    權人，遽謂被告有權使用、收益、處分該不動產，並排除他人之干涉云云，自有
    未洽。本件自應審究被告在執行法院未點交前，自行更換系爭房屋之門鎖，有無
    以強暴或脅迫方法，妨害自訴人出入住宅的自由？事關被告有無構成以強暴、脅
    迫妨害人行使權利罪責，自有予以調查審究之必要，以昭折服。從而抗告意旨指
    摘原裁定不當，應認為有理由，自應由本院將原裁定撤銷，發回原審法院更為妥
    適裁判。至竊盜部分因與妨害自由有牽連關係，應一併發回，併予敘明。
據上論斷，應依刑事訴訟法第四百十三條前段裁定如主文。
中    華    民    國      九十一      年      七      月      卅一      日
                                  臺灣高等法院臺南分院刑事第六庭
                                      審判長法官  楊    明    章
                                            法官  顏    基    典
                                            法官  高    明    發
右正本證明與原本無異。
不得抗告。
                                      法院書記官  李    梅    菊
中    華    民    國      九十一      年      八      月      二        日
